【裁判字號】    94,簡上,112
【裁判日期】    950323
【裁判案由】    
【裁判全文】
臺灣士林地方法院民事判決             94年度簡上字第112號
上  訴  人  乙○○○
被上訴人    甲○○
上列當事人間請求給付會款事件，上訴人對於中華民國94年7月
12日本院士林簡易庭94年度士簡字第247號第一審判決提起上訴
，本院於95年3月9日言詞辯論終結，判決如下：
    主  文
上訴駁回。
第二審訴訟費用由上訴人負擔。
    事實及理由
一、被上訴人主張：上訴人積欠其會款新台幣（下同）1,100,00
    0 元無法清償，被上訴人乃同意上訴人僅分期清償其中900,
    000 元，上訴人遂於88年4 月30日簽立保管條，保證自88年
    5 月起，上訴人於每月30日清償10,000元，如逾3 日未付則
    全額歸還。嗣上訴人於簽立保管條後，僅清償170,000 元，
    餘款730,000 元均未清償，為此依保管條之法律關係，請求
    上訴人給付730,000 元，及自支付命令送達翌日起至清償日
    止，按年息5%計算之利息等語。原審為被上訴人勝訴之判決
    ，被上訴人聲明：駁回上訴。
二、上訴人則以：系爭會款，上訴人與被上訴人另為協議，由上
    訴人以現金280,000 元一次清償，此有兩造協議書為憑，協
    議書係被上訴人與自稱「張建發」者至其住處拿錢，由上訴
    人要求被上訴人簽立的等語，資為抗辯。原審為上訴人敗訴
    之判決，上訴人聲明：（一）原判決廢棄。（二）廢棄部分
    ，被上訴人在第一審之訴駁回。
三、被上訴人主張上訴人積欠其會款1,100,000 元，被上訴人同
    意上訴人僅分期清償其中900,000 元，兩造並於88年4 月30
    日簽立保管條，約定上訴人自88年5 月起，於每月30日清償
    被上訴人10,000元，如逾3 日未付則全額歸還，及上訴人於
    簽立保管條後，已清償170,000 元之事實，業據被上訴人提
    出保管條為證，且為上訴人所不爭執，故被上訴人此部分之
    主張，堪信為真實。
四、被上訴人主張上訴人依保管條之約定，尚有730,000 元未清
    償等情，則為上訴人所否認，並以前開情詞置辯，經兩造協
    議簡化爭點為：（一）兩造是否於91年12月2 日簽立協議書
    ，合意由上訴人一次給付280,000 元與被上訴人後，被上訴
    人拋棄其餘請求？（二）上訴人是否有依上開協議書給付被
    上訴人280,000元？
五、茲就上開爭點分述如下：
（一）上訴人主張被上訴人與其在91年12月2 日簽立協議書，同
      意由其一次清償280,000 元後，拋棄其餘請求，並提出協
      議書為憑，惟被上訴人否認系爭協議書之形式及實質真正
      ，證人即上訴人之女謝彩霞雖證稱協議書是由被上訴人所
      簽云云，然證人謝彩霞為上訴人之女，二者有血緣之親，
      是其所證恐有迴護上訴人之虞，尚難遽採，且以肉眼比對
      被上訴人於本院之簽名及協議書上之簽名，其字體特徵未
      盡相同，另經本院將協議書及被上訴人之指紋卡送請法務
      部調查局鑑定，據覆待鑑協議書上所捺指紋因捺印不清且
      面積過小，無法辨識其紋線特徵而未能比對其異同，此亦
      有法務部調查局94年12月30日調科貳字第09400570370 號
      函附卷可稽，故已難認定上訴人所提系爭協議書之形式及
      實質真正；且查被上訴人就本件會款，前已於書立保管條
      時，捨棄200,000 元之債權，如其再同意上訴人協議書所
      示條件，則需再免除上訴人450,000 元債務，衡情已難認
      可為被上訴人接受，且前開保管條至今仍由被上訴人收執
      ，並未返還上訴人，如上訴人業已清償，焉有不向被上訴
      人取回保管條之理？是以上訴人所為清償之抗辯，尚難憑
      採。
（二）另上訴人抗辯已一次給付280,000 元與被上訴人一節，已
      據被上訴人否認，自應由上訴人就此有利於己之事實，負
      舉證之責，惟上訴人迄今無法舉證，且其歷次就系爭金錢
      來源之說明，均有出入，以上訴人先前每月僅能清償被上
      訴人10,000元以觀，其經濟情況顯非寬裕，如其確向他人
      借貸週轉280,000 元用以清償被上訴人，則必有可供查詢
      之還款來源，上訴人至今無法說明，則其清償之抗辯，自
      難憑信。
六、綜上所述，被上訴人本於前揭原因事實，請求上訴人給付會
    款730,000 元，及自支付命令送達翌日即94年1 月25日起至
    清償日止，按年息5%計算之利息，為有理由，應予准許。是
    則原審判命上訴人如數給付，並依職權宣告假執行，於法並
    無違誤。上訴意旨指摘原判決不當，求予廢棄改判，為無理
    由，應予駁回其上訴。
七、據上論結，本件上訴為無理由，依民事訴訟法第436 條之1
    第3 項、第449 條第1 項、第78條，判決如主文。
中    華    民    國    95    年    3     月    23    日
                  民事第一庭  審判長法  官  黃小瑩
                                    法  官  楊智勝
                                    法  官  劉穎怡
以上正本證明與原本無異。
本判決不得上訴。
中    華    民    國    95    年    3     月    27    日
                                    書記官  陳玉敏


司法院資訊處製作；財團法人民間司法改革基金會備份。
